【裁判字號】    96,上訴,1731
【裁判日期】    970304
【裁判案由】    重傷害
【裁判全文】
臺灣高等法院高雄分院刑事判決        96年度上訴字第1731號
上  訴  人
即  被  告  乙○○
選任辯護人  林復華  律師
上列上訴人因重傷害案件，不服臺灣高雄地方法院96年度訴緝字
第36號中華民國96年7 月19日第一審判決（起訴案號：臺灣高雄
地方法院檢察署94年度核退偵字第148 號），提起上訴，本院判
決如下：
    主  文
原判決撤銷。
乙○○犯重傷未遂罪，處有期徒刑肆年，減為有期徒刑貳年。
    事  實
一、乙○○於民國93年9 月17日下午3 時許，在高雄縣旗山鎮○
    ○街2 之10號由甲○○幫呂一雄看管之「城都檳榔店」內，
    因質疑甲○○與其同居人張新菊共同將姓名年籍不詳、綽號
    「天兵」之男子所有之新臺幣（下同）300 元工資侵吞入己
    ，而與甲○○發生口角，乙○○氣憤之餘隨即騎機車離去，
    並自某不詳處所取來一把長約50公分之長刀，過了10分鐘左
    右返回上開檳榔店，並持該把長刀架在甲○○之脖子上，喝
    令甲○○走出店外，然甲○○不從，並伺機逃跑，乙○○見
    狀即萌生使甲○○之左腳無法再行走之重傷害犯意，持上開
    長刀朝甲○○左膝蓋後側猛力砍去，致甲○○受有左小腿後
    側撕裂傷併左側總腓骨神經完全斷裂及左後脛骨神經部分斷
    裂（即腳筋遭砍斷），嗣經緊急送醫進行神經修補手術，又
    經數度開刀治療，現已能走路，雖有微跛，及腳趾之活動度
    未如從前，但正在復原進步中，尚未達重傷害之程度。
二、案經被害人甲○○訴由高雄縣政府警察局旗山分局移送臺灣
    高雄地方法院檢察署檢察官偵查起訴。
    理  由
一、本判決所引用之各項證據，包括傳聞證據、非傳聞證據、法
    律規定例外之傳聞證據，因檢察官、被告及其辯護人或同意
    有證據能力，或未聲明異議，依刑事訴訟法第159 條之5 第
    1 項、第2 項規定，本院審酌證據作成之情況，認為以之作
    為證據係屬適當，應得為證據，合先明。
二、本院訊據上訴人即被告乙○○，其初雖否認有重傷害犯行，
    辯稱：伊不認識「天兵」，並無為了「天兵」工資之事與甲
    ○○發生爭執，案發案當時係甲○○與鄭景文打架，伊僅係
    上前勸架，並未持有任何刀械，刀子是甲○○拿的，伊可能
    是搶刀子時，不小心刺砍到他的左腳云云；然其嗣於本院審
    理時則對於前揭事實坦白承認，僅陳稱：請求給予自新之機
    會等語；且查：
  (一)上開事實，除據告訴人甲○○自警詢、檢察官偵查、原審、
    及本院審理時指訴歷歷不移外，並經證人張新菊於警詢及檢
    察官偵查時證述稱：被告認為甲○○與伊共同將「天兵」之
    300 元工資侵吞入己，而與甲○○發生口角爭執，隨即騎機
    車離去，過了10分鐘，被告拿1 把長約50公分之長刀架在甲
    ○○之脖子上，甲○○要逃跑，被告即持刀砍斷甲○○之腳
    筋等語（見警卷第4 至5 頁，偵2 卷第21頁）。另證人吳豔
    凰於警詢及檢察官偵查時證稱：被告及甲○○發生口角時，
    鄭景文上前勸架，但被弄倒在地上等語（見偵2 卷第3 至4
    、54至55頁）。證人鄭景文於警詢及檢察官偵查時亦證稱：
    被告及甲○○發生口角時，伊上前勸架，但被弄倒在地上等
    語（見偵2 卷第5 至6 、21至22、31頁）。足見與許可仁爭
    執者係被告，而鄭景文係上前勸架之人，與甲○○並未發生
    爭執，應無疑義。被告所辯係鄭景文與甲○○打架，伊僅上
    前勸架云云，顯係虛妄之詞，應不足採。
  (二)至證人即被告同居人許美霞及郭和源雖於警詢及檢察官偵查
    時均證稱：被告與甲○○發生口角後，甲○○就去拿刀子，
    後來被告與甲○○在搶刀子，不小心刀子掉下去砍到甲○○
    的腳云云（見偵2 卷第22至23、36至37頁）；然依證人甲○
    ○、張新菊、吳豔凰、鄭景文之證述，案發當時僅有被告及
    甲○○、張新菊、吳豔凰、鄭景文等5 人在場，證人許美霞
    、郭和源於案發時並未在現場（見警卷第1 頁背面，偵2 卷
    第21、22、54頁），則許美霞、郭和源2 人於案發時既未在
    現場，自無從得知案發當時之情況，則渠等所證述之案發現
    況即無可採信；而證人許美霞於原審審理時證稱：郭和源於
    案發當時有在現場，伊不認識亦不認得郭和源云云（見原審
    卷一），則證人許美霞既不認識郭和源，亦不認得郭和源，
    其證稱郭和源於案發時在現場云云，顯有矛盾，要非可採。
    另證人許美霞於原審審理時對於甲○○遭刀子砍傷之情節，
    先稱：伊只看到甲○○流血，伊沒有看到亦不清楚甲○○如
    何受傷云云，復稱：刀子掉下去傷到人云云（見原審卷一）
    ，前後不一，並非無疑。再參以許美霞、郭和源雖均證稱：
    不小心刀子掉下去砍到甲○○的腳云云，然依告訴人甲○○
    所受傷勢，甲○○之傷口長約8 公分，係橫向傷口，左小腿
    後側撕裂傷併左側總腓骨神經完全斷裂及左後脛骨神經部分
    斷裂，有傷勢照片3 張、診斷證明書2 張、財團法人義大醫
    院94年8 月25日函文暨所附病情說明、神經傳導檢查結果等
    在卷可稽（見偵二卷第7 至11、27、28、58至65頁），依常
    理判斷，苟非大力砍殺，應無從造成如此嚴重之傷勢，且甲
    ○○之傷口係橫向，而刀子向下掉落時，應僅能造成縱之向
    傷口（即由上而下），在在均足以推論告訴人甲○○之傷勢
    應非刀子掉落時所造成之傷害，益徵證人許美霞、郭和源之
    證詞洵無可採。另被告辯稱係搶刀時不小心刺砍到甲○○腳
    部乙節，亦與其在檢察官偵查中供述係刀子掉落後反彈上來
    即傷甲○○之情（見偵二卷第49頁）不符，其前後供詞不一
    ，足見其偽，且而不足採信。
  (三)按稱重傷者，為毀敗一肢以下之機能之傷害，修正前刑法第
    10條第4 項第4 款定有明文。被告以長刀猛砍被害人甲○○
    之左腳，致造成甲○○之左小腿後側撕裂傷併左側總腓骨神
    經完全斷裂及左後脛骨神經部分斷裂（即腳筋遭砍斷）等傷
    害，有照片、診斷證明書2 張、財團法人義大醫院94年8 月
    25日函文暨所附病歷說明，神經傳導檢查結果等在卷可稽（
    見偵二卷第7 至10、27、28、58至65頁），足見被告有重傷
    害之犯意甚明。又被告所受之傷，雖被判定為輕度肢障，有
    殘障手冊影本在卷可考（見偵二卷第28頁），然被害人之左
    腿經該醫院數度手術結果，雖左小腿與右小腿比較，顯有萎
    縮之情形，然被害人已能走路，左腳踝已能輕微擺動、左腳
    腳趾亦能上下舉動，現正慢慢進步中，此除經被害人供明外
    ，並經本院當庭勘驗屬實，足見被害人之左腿尚未達完全毀
    敗之程度。
  (四)綜上所述，本案事證已甚明確，被告重傷害未遂犯行堪予認
    定，應予依法論科。
三、按行為後法律有變更者，適用行為時之法律，但行為後之法
    律有利於行為人者，適用最有利於行為時法律，刑法第2 條
    第1 項定有明文。本件被告行為後，刑法已於95年7 月1 日
    修正公布施行，修正前之刑法第10條第4 項關於重傷之規定
    ，其第4 款「毀敗一肢以上之機能」，修正為「毀敗或嚴重
    減損一肢以上之機能」，修正前所稱毀敗一肢以上之機能，
    係指一肢以上之機能全部喪失效用者而言，然依修正後之新
    法，縱未完全喪失但已嚴重減損一肢以上之效用者，即屬重
    傷，顯較修正前不利於被告，本件自應適用行為時之舊法。
    是核被告所為，係犯刑法第278 條第3 項、第1 項之重傷未
    遂罪，公訴人認被告係犯刑法第278 條第1 項之重傷害既遂
    罪，尚有未洽。被告使人受重傷未遂，應依既遂犯之規定減
    輕之。又修正前刑法第26條未遂犯得減輕其刑之規定，修正
    後已移列於第25條第2 項，但此僅係法條次序之變更，對被
    告並無有利、不利之情形，依最高法院95年第21次刑事庭會
    議決議，應適用裁判時法，爰予明。又被告所犯刑法第27
    8 條第3 項、第1 項之重傷害未遂罪，犯罪時間係在96年4
    月24日以前，合於中華民國96年罪犯減刑條例第2 條1 項第
    3 款之規定（無該條例第3 條第1 項第15款所列不得減刑之
    情形），應予依法減刑。
四、原審予以論罪科刑，固非無見；然查被告重傷害尚屬未遂，
    已如前述，原判決依重傷既遂罪論，即有未洽，被告上訴指
    摘原判決不當，即非無理由，應由本院將原判決撤銷。審酌
    被告僅因細故，與告訴人甲○○發生口角，即持刀揮砍告訴
    人左小腿部，致使告訴人腿筋斷裂，雖經手術治療後，走路
    已無大礙，然尚有微跛，究有影響儀態，被告惡性非輕，其
    於本院審理時雖已與告訴人成立和解（有和解書附卷足憑）
    ，願賠償告訴人36萬元，惟僅當庭給付6 萬元外，餘款依約
    應於97年1 月25日、2 月25日各給付10萬元，則因經濟拮据
    ，尚未履行等情狀，爰予科處有期徒刑肆年，減為有期徒刑
    貳年。
據上論斷，應依刑事訴訟法第369 條第1 項前段、第364 條、第
299 條第1 項前段，刑法第2 條第1 項但書、第278 條第3 項、
第1 項、第25條第2 項，中華民國96年罪犯減刑條例第2 條第1
項第3 款、第7 條，判決如主文。
本案經檢察官姜麗儒到庭執行職務。
中    華    民    國    97    年    3     月    4     日
                  刑事第四庭    審判長法  官   蕭權閔
                                      法  官   吳進寶
                                      法  官   陳吉雄
以上正本證明與原本無異。
如不服本判決應於收受本判決後10日內向本院提出上訴書狀，其
未敘述上訴理由者，並得於提起上訴後10日內向本院補提理由書
狀（均須按他造當事人之人數附繕本）「切勿逕送上級法院」。
中    華    民    國    97    年    3     月    5     日
                                      書記官   郭蘭蕙
附錄本件判決論罪科刑法條：
中華民國刑法第278條第1項、第3項
（重傷罪）
使人受重傷者，處5年以上12年以下有期徒刑。
第1項之未遂犯罰之。
                                                  w


司法院資訊處製作；財團法人民間司法改革基金會備份。
